【裁判字號】    95,交上易,46
【裁判日期】    950913
【裁判案由】    過失傷害
【裁判全文】
臺灣高等法院高雄分院刑事判決        95年度交上易字第46號
上  訴  人  臺灣高雄地方法院檢察署檢察官
被      告  丙○○
選任辯護人  王梵緒  律師
上列上訴人因被告過失傷害案件，不服臺灣高雄地方法院94年度
交易字第199 號中華民國95年3 月21日第一審判決（起訴案號：
臺灣高雄地方法院檢察署94年度偵字第9392號），提起上訴，本
院判決如下：
    主  文
上訴駁回。
丙○○緩刑貳年。
    事  實
一、丙○○於民國93年10月31日上午10時25分許，駕駛車牌號碼
    CMF-796 號機車，沿高雄市○○區○○街由東往西方向行駛
    ，途經長明街21號旁無名巷之無號誌交岔路口時，適有甲○
    ○○騎乘車牌號碼ZER-515 號機車，亦沿長明街由東往西方
    向行駛於丙○○機車之右前方，丙○○本應注意汽車行經交
    岔路口時，不得超車，且應減速慢行，作隨時停車之準備，
    而依當時天候晴，路面乾燥無缺陷，無其他障礙物，視距良
    好，依其智識、能力亦無不能注意之情事，竟疏未注意及此
    ，於行經上開交岔路口時，貿然加速欲超越前方甲○○○騎
    乘之機車，適時甲○○○亦因疏於注意機車左轉彎時，應行
    至交岔路口中心處左轉，且注意後方來車，在尚未行至上開
    交岔路口中心處，即貿然左轉欲進入無名巷中，致在其左後
    方已加速行駛之丙○○因而煞避不及，所騎機車車頭部位，
    撞及甲○○○機車左側車身腳踏板，致甲○○○人車倒地，
    向前滑行9.6 公尺始停止，受有腦外傷，術後併左側肢體偏
    癱，並伴隨失智、妄想等重大難治之重傷害。丙○○於肇事
    後，主動向前往現場處理，且尚不知肇事者為何人之高雄市
    政府警察局交通大隊警員呂成源坦承肇事，並願接受裁判。
二、案經代行告訴人乙○○訴請高雄地方法院檢察署檢察官偵查
    起訴。
    理  由
一、本件上訴人即被告丙○○（下稱被告）所犯為死刑、無期徒
    刑或最輕本刑為3 年以上有期徒刑以外之罪，其於準備程序
    及審理時中就被訴犯罪事實，均為有罪之陳述，經審判長告
    知簡式審判程序之旨，並聽取當事人之意見後，依刑事訴訟
    法第273 條之1 第1 項規定，當庭裁定進行簡式審判程序，
    合先指明。
二、上開事實，業據被告丙○○坦承不諱，復有道路交通事故現
    場圖、道路交通事故調查報告表(一)、(二)、被害人之高雄醫學
    大學附設中和紀念醫院診斷證明書等件附卷可稽，自堪信為
    真實。又被害人所受前述傷害，其中左側肢體肌力4 分，屬
    偏癱，無法完全恢復，其認知及運動功能雖有進步但仍有障
    礙，且屬於難於治療之情形。另失智及妄想症狀屬重大難治
    之傷害等情，亦有高雄醫學大學附設中和紀念醫院94年8 月
    7 日高醫附密字第0940002410號函文1 紙存卷可參，被害人
    因本件車禍受有重傷害等情，足堪認定。
三、按汽車超車及讓車時，應依左列規定：1.行經彎道、陡坡、
    狹橋、隧道、交岔路口、鐵路平交道、道路修理地段、市區
    交通頻繁處所時，不得超車；又行車速度，依速限標誌或標
    線之規定，無標誌或標線者，應依左列規定：2.行經彎道、
    坡路、狹路、狹橋、隧道、泥濘或積水道路、無號誌之交岔
    路口、道路修理地段或行近工廠、學校、醫院、車站、會堂
    、娛樂、展覽、競技等公共場所出、入口及其他人車擁擠處
    所，或因雨霧致視線不清或道路發生臨時障礙時，均應減速
    慢行，作隨時停車之準備，道路交通安全規則102 條第1 項
    第1 款、第93條定有明文。本件被告騎乘機車，考領有適當
    駕駛執照等情，據道路交通事故調查報告表記載明確，是其
    對上開道路交通安全規則，自應知之甚詳，而車禍當時天候
    晴，路面乾燥無缺陷，無其他障礙物，視距良好等情，可參
    前開卷附道路交通事故調查報告自明，是依被告智識、能力
    亦無不能注意之情事，惟其竟疏未注意前開規定，於交岔路
    口超車而未減速慢行，致其機車與被害人機車發生碰撞，其
    有過失等情，已為明顯，復佐以本件車禍經送高雄市政府交
    通局車輛行車事故鑑定委員會、高雄市車輛行車事故覆議鑑
    定委員會鑑定結果，均認被告於交岔路口超車不當，為肇事
    原因，有該委員會鑑定書2 紙附卷足按，被告所犯過失之責
    ，自堪以認定。至被害人騎乘機車未至交岔路口中心，且未
    注意後方來車，即貿然左轉，雖同為本件車禍發生之原因，
    足認其與有過失，然此仍無從解免被告之過失罪責。又被害
    人因本件車禍，致受有腦外傷，術後併左側肢體偏癱，並伴
    隨失智、妄想等重大難治之重傷害等情，已如前述，顯與被
    告上開過失行為有相當因果關係至明。本件事證已臻明確，
    被告犯行堪以認定。
四、核被告開所為係犯刑法第284 條第1 項後段之過失致重傷罪
    。又其於肇事後主動向前往現場處理，尚不知肇事者為何人
    之高雄市政府警察局交通大隊警員呂成源坦承肇事，並接受
    裁判一節，據證人呂成源到庭證述明確（見原審卷第63頁）
    ，其所為符合刑法自首要件，次查被告行為後，刑法第62條
    自首之規定，業於94年1 月7日 修正公布，並於95年7 月1
    日施行，其修正後之刑法第62 條 將自首必減其刑修正為「
    得」減輕其刑，經比較新舊法，自以舊法對被告有利，依刑
    法第2 條第1 項前段規定，爰依修正前刑法第62條前段規定
    減輕其刑。
五、原判決認被告罪證明確，因而適用刑法第284 條第1 項後段
    、（修正前）第62條前段、（修正前）第41條第1 項前段，
    （修正前）罰金罰鍰提高標準條例第1 條前段、第2 條等規
    定，並審酌被告尚無犯罪前科，有臺灣高等法院被告前案紀
    錄表1 份在卷可稽，素行良好，因一時騎乘機車不慎肇事致
    告訴人受有重傷害，迄今未與被害人家屬達成民事和解，且
    否認有過失犯行，惟念被害人騎乘機車未至交岔路口中心，
    且未注意後方來車，即貿然左轉，亦為本件肇事原因等一切
    情狀，量處有期徒刑3 月，並諭知易科罰金以300 元折算一
    日（按被告行為時之刑法第41條第1 項前段規定：「犯最重
    本刑為5 年以下有期徒刑以下之刑之罪，而受6 個月以下有
    期徒刑或拘役之宣告，因身體、教育、職業、家庭之關係或
    其他正當事由，執行顯有困難者，得以1 元以上3 元以下折
    算一日，易科罰金。」又被告行為時之易科罰金折算標準，
    修正前罰金罰鍰提高標準條例第2 條前段（現已刪除）規定
    ，就其原定數額提高為100 倍折算1 日，則本件被告行為時
    之易科罰金折算標準，應以銀元300 元折算1 日，經折算為
    新臺幣後，應以新臺幣900 元折算為1 日。惟95年7 月1 日
    修正公布施行之刑法第41條第1 項前段則規定：「犯最重本
    刑為五年以下有期徒刑以下之刑之罪，而受六個月以下有期
    徒刑或拘役之宣告者，得以新臺幣一千元、二千元或三千元
    折算一日，易科罰金。」比較修正前後之易科罰金折算標準
    ，以95年7 月1 日修正公布施行前之規定，較有利於被告，
    應依刑法第2 條第1 項前段，應適用修正前刑法第41條第1
    項前段規定，定其折算標準，僅併此敘明）。經核原判決認
    事用法，尚無不合，量刑亦屬允當。檢察官上訴意旨，謂被
    告過失尚非輕微，迄未與告訴人達成和解賠償事宜，犯罪態
    度不佳，原審量刑過輕云云，指摘原判決量刑過輕，惟被告
    在本院審理中已與告訴人達成民事訴訟上和解，賠償告訴人
    新台幣100 萬元，有和解筆錄影本在卷可按，足見被告犯後
    態度尚顯良好，原判決量刑尚屬妥適，則本件檢察官之上訴
    ，為無理由，應予駁回。
六、查被告未曾受有期徒刑以上刑之宣告，有臺灣高等法院被告
    全國前案紀錄表附卷可稽，此次係屬偶發過失犯，況被告於
    本院審理中已與告訴人甲○○○達成和解，已如前述，被告
    經此論罪科刑之教訓，當知警惕，應無再犯之虞，本院認其
    所宣告之刑，以暫不執行為適當，爰依修正後刑法第74條第
    1 項第1 款規定併宣告緩刑2 年（最高法院95年5 月23日刑
    事庭第8 次會議決議參照）。
據上論斷，應依刑事訴訟法第368 條，刑法第74條第1 項第1 款
，判決如主文。
本案經檢察官姜麗儒到庭執行職務。
中    華    民    國    95    年    9     月    13    日
                  刑事第七庭    審判長法  官   莊飛宗
                                      法  官   黃憲文
                                      法  官   黃三友
以上正本證明與原本無異。
不得上訴。
中    華    民    國    95    年    9     月    14    日
                                      書記官   黃玉珠
附錄本件判決論罪科刑法條：
中華民國刑法第284條第1項
（過失傷害罪）
因過失傷害人者，處 6 月以下有期徒刑、拘役或 5 百元以下罰
金，致重傷者，處1 年以下有期徒刑、拘役或5 百元以下罰金。


司法院資訊處製作；財團法人民間司法改革基金會備份。
